臺灣高等法院臺中分院刑事判決　　　100年度交上易字第910號
上　訴　人
即　被　告　張墁玲
　　　　　　石欽利
上列上訴人因過失傷害等案件，不服臺灣臺中地方法院 100年度
交易字第 297號中華民國100年5月16日第一審判決（起訴案號：
臺灣臺中地方法院檢察署99年度偵字第24528號、100年度偵字49
15號），提起上訴，本院判決如下：
    主  文
上訴駁回。
    理  由
一、按依刑事訴訟法第350條、第361條、第362條、第367條規定
    ，不服地方法院之第一審判決而上訴者，須提出上訴書狀，
    並應敘述具體理由，為上訴必備之程式；其所提出之書狀未
    敘述上訴理由，或僅曾以言詞陳述上訴理由者，均應於上訴
    期間屆滿後20日內補提理由書於第一審法院。第一審法院經
    形式審查，認逾期未補提上訴理由者，應定期間先命補正；
    逾期未補正者，為上訴不合法律上之程式，應以裁定駁回。
    倘已提出上訴理由，但所提非屬具體理由者，則由第二審法
    院以上訴不合法律上之程式，判決駁回。而所謂具體理由，
    必係依據卷內既有訴訟資料或提出新事證，指摘或表明第一
    審判決有何採證認事、用法或量刑等足以影響判決本旨之不
    當或違法，而構成應予撤銷之具體事由，始克當之（例如：
    依憑證據法則具體指出所採證據何以不具證據能力，或依憑
    卷證資料，明確指出所為證據證明力之判斷如何違背經驗、
    論理法則）；倘僅泛言原判決認定事實錯誤、違背法令、量
    刑失之過重或輕縱，而未依上揭意旨指出具體事由，或形式
    上雖已指出具體事由，然該事由縱使屬實，亦不足以認為原
    判決有何不當或違法者（例如：對不具有調查必要性之證據
    ，法院未依聲請調查亦未說明理由，或援用證據不當，但除
    去該證據仍應為同一事實之認定），皆難謂係具體理由，俾
    與第二審上訴制度旨在請求第二審法院撤銷、變更第一審不
    當或違法之判決，以實現個案救濟之立法目的相契合，並節
    制濫行上訴（最高法院97年台上字第892 號刑事判決要旨參
    照）。
二、被告張墁玲上訴意旨略以：
  (一)原判決就事實認定失當，告訴人鄭珮萍因另一被告石欽利所
    駕駛之車牌號碼8P-755營業用小客車違規於慢車道跨快慢車
    道分格線停車，告訴人遇前方狀況遇偏左快車道行駛時，未
    注意左側來車，並未禮讓左側直行車先行，而碰撞上訴人即
    被告張墁玲所駕車輛之右後方，再與石欽利車輛發生擦撞，
    致告訴人受有傷害。上訴人張墁玲行駛於快車道，已遵守法
    規，盡相當注意義務，告訴人遇前方狀況欲偏左往快車道行
    駛時，疏未注意左側來車，並未禮讓直行車先行，致告訴人
    受有傷害，實非上訴人張墁玲可預見避免。
  (二)原審判決雖斟酌上訴人張墁玲未曾因故意犯罪受有期徒刑以
    上刑之宣告、事發後態度良好及考量車輛行車事故鑑定意見
    書所載告訴人之過失係肇事之主因等，然原量判處上訴人張
    墁玲有期徒刑 3月，實屬過重，因上訴人張墁玲遵守交通規
    則行駛於快車道上，且事故發生後協助現場處理，並配合警
    方調查，並有支付告訴人鄭珮萍急診費用1953元，又有誠意
    與告訴人鄭珮萍和解，並表示只要有證明單據均可請領第三
    人險，惟因告訴人鄭珮萍要求之求償金額高達00000000元，
    未提出任何醫療單據，再所附診斷證明書醫囑並無建議休養
    ，但其不能工作損失高達19年，復健費用計36年，實難達成
    和解協議。原審認定認定告訴人鄭珮萍係肇事主因，竟仍判
    處有期徒刑 3月，量刑似屬過苛，請求廢棄原審判決等云云
    。
三、被告石欽利上訴意旨略以：
  (一)被告石欽利對於檢察官起訴及法官用以審酌之犯罪事實並不
    爭執，但對於法律適用之構成結果礙難贊同，蓋被告石欽利
    雖違反道路交通安全法規之行政罰則，但其行為與告訴人之
    成傷結果，並無因果關係，應不構成涉犯罪嫌。
  (二)原審判決未盡審酌本案情節，量刑並不符合罪行相當原則，
    未依刑法第59條規定酌減其刑，適用法令自有違誤。衡請參
    酌上情，迅速撤銷原判決，改諭之適當之刑，以符法制而保
    障權利等云云。
四、經查：
  (一)被告張墁玲本件過失傷害犯行及被告石欽利之業務過失傷害
    犯行，業據被告張墁玲、石欽利於原審坦承不諱，復據告訴
    人鄭珮萍於偵訊指訴歷歷，復有臺中市○○○○○道路交通
    事故當事人登記聯單、臺中市○○○○○道路交通事故初步
    分析研判表、道路交通事故現場圖、調查報告表(一)、(二)、交
    通事故補充資料表、臺灣省臺中市區車輛行車事故鑑定委員
    會（現改制為臺中市車輛行車事故鑑定委員會）99年12月 6
    日中市行字第0995403876號函暨所附之臺中市區990579案鑑
    定意見書、臺灣省車輛行車事故覆議鑑定委員會100年2月 1
    日覆議字第1006200432號函、告訴人所提出之中國醫藥大學
    附設醫院99年 9月29日診斷證明書、臺灣臺中地方法院檢察
    署檢察官就該路段監視錄影光碟之勘驗筆錄各 1份、臺中市
    ○○○○○道路交通事故談話紀錄表 3份、現場及監視錄影
    器翻拍照片36張、監視錄影器光碟 1片附卷可稽，足認被告
    二人自白與事實相符，被告二人上揭犯行均堪認定，均據原
    審判決於犯罪事實及理由欄貳之二部分載明在卷，本院核其
    認事用法均無違誤。被告張墁玲猶於上訴理由指稱：原審認
    定事實失當，被告張墁玲非可預見避免云云，尚非可採，難
    認係屬足以撤銷原審判決之具體理由；另被告石欽利猶於上
    訴理由指稱：被告石欽利所為與告訴人成傷結果，無因果關
    係云云，惟倘非被告石欽利於該禁止臨時停車之處所即交岔
    路口10公尺內，且係妨礙人車通行之跨快慢車道線處停車，
    衡情告訴人鄭珮萍自無須偏左行駛，不致發生本件車禍，且
    告訴人之機車與被告張墁玲所駕小客車發生碰撞後，不致再
    撞及被告石欽利所停放之營業小客車，而人車倒地，被告石
    欽利之過失與告訴人鄭珮萍所受傷勢間有因果關係甚明，被
    告石欽利猶認無因果關係云云，自非可採，亦難認係屬足以
    撤銷原審判決之具體理由。
  (二)再查，參諸被告石欽利上揭業務過失犯行對本件車禍之發生
    係屬肇事次因，亦有臺灣省臺中市區車輛行車事故鑑定委員
    會（現改制為臺中市車輛行車事故鑑定委員會）99年12月 6
    日中市行字第0995403876號函暨所附之臺中市區990579案鑑
    定意見書、臺灣省車輛行車事故覆議鑑定委員會100年2月 1
    日覆議字第1006200432號函可佐。再刑法第284條第2項之業
    務過失傷害罪之法定刑為「一年以下有期徒刑、拘役或一千
    元以下罰金」，被告石欽利此部分犯行並無情堪憫恕，科以
    法定最低刑度猶嫌過重之情形，與刑法第59條之規定不符，
    本件原審判決對被告二人犯行未適用刑法第59條之規定，應
    屬適當。是被告石欽利上訴理由猶認：原審未適用刑法第59
    條不當云云，難認係屬足以撤銷原審判決之具體理由。
  (三)按刑罰之量定，屬法院自由裁量之職權行使，應審酌刑法第
    57條所列各款事由及一切情狀，為酌量輕重之標準，並非漫
    無限制；量刑輕重係屬事實審法院得依職權自由裁量之事項
    ，苟已斟酌刑法第57條各款所列情狀而未逾越法定刑度，不
    得遽指為違法；且在同一犯罪事實與情節，如別無其他加重
    或減輕之原因，下級審量定之刑，亦無過重或失輕之不當情
    形，則上級審法院對下級審法院之職權行使，原則上應予尊
    重（最高法院72年臺上字第6696號、75年臺上字第7033號判
    例及85年度臺上字第2446號判決意旨參照）。查被告二人在
    原審本即為有罪之陳述，復表明無證據調查，承認犯罪，有
    原審筆錄可稽，再被告對原審判決採用證據、認定事實及適
    用法律等節均不爭執，原審判決並對被告二人依符合自首予
    以減輕其刑，原審判決再審酌被告張墁玲未曾因故意犯罪受
    有期徒刑以上刑之宣告，被告石欽利於89年間，因妨害風化
    案件，經法院判處有期徒刑1年2月，緩刑 4年確定，且緩刑
    期滿後 5年內未曾因故意犯罪受有期徒刑以上刑之宣告，有
    臺灣高等法院被告前案紀錄表可查，素行均尚佳，且其等於
    本件車禍之過失程度同為肇事次因，兼衡其等於如前揭犯罪
    事實欄所示本案車禍時所為之駕駛或停車行為、告訴人鄭珮
    萍受傷情形、又考量告訴人於本件車禍之過失程度為肇事主
    因，及被告 2人均坦承犯行之犯後態度，惟均尚未與告訴人
    達成和解等一切情形，而量處被告二人各有期徒刑 3月，並
    均諭知易科罰金之折算標準，顯已注意適用刑法第57條之規
    定，本院再參酌被告張墁玲、石欽利雖有和解意願，然終未
    能達成和解之情形，認原審所處之刑符合「罰當其罪」之原
    則，且已考量被告張墁玲、石欽利應負之過失程度，復已從
    輕量刑，並無量刑過重，亦無違反裁判之比例原則之情形。
    是被告張墁玲、石欽利上訴理由猶泛言：原審量刑過重云云
    ，此部分上訴理由亦難認係構成應予撤銷原審判決之具體理
    由。
五、綜上所述，被告二人所提之上訴理由，均非屬所謂之具體理
    由，本件被告二人俱未依法指摘或表明第一審判決有何採證
    認事、用法或量刑等足以影響判決本旨之不當或違法，而構
    成應予撤銷之具體事由，且上開上訴理由亦不足以認定原判
    決有何不當或違法之處，尚非提起上訴之具體理由，應予駁
    回，並不經言詞辯論為之。
據上論斷，依刑事訴訟法第367條前段、第372條，判決如主文。
中    華    民    國    100    年    8    月    18    日
          刑事第十二庭    審判長法  官  康應龍
                                法  官  王國棟
                                法  官  黃家慧
以上正本證明與原本無異。
不得上訴。
                                書記官  江丞晏
中    華    民    國    100    年    8    月    18    日